臺灣臺中地方法院民事簡易判決  
111年度豐簡字第563號
原      告  陳情義  
被      告  黃同永  



上列當事人間請求侵權行為損害賠償(交通)事件，本院於民國11
1年12月6日言詞辯論終結，判決如下：
    主      文
一、被告應給付原告新臺幣348,201元，及自民國111年11月13日
    起至清償日止，按週年利率5％計算之利息。
二、原告其餘之訴駁回。
三、訴訟費用由被告負擔百分之七十四，餘由原告負擔。
四、本判決得假執行。但被告如以新臺幣348,201元為原告預供
    擔保，得免為假執行。
    事實及理由
甲、程序部分：
壹、訴狀送達後，原告不得將原訴變更或追加他訴，但擴張或減
    縮應受判決事項之聲明者，不在此限，民事訴訟法第255條
    第1項第3款定有明文。本件原告於起訴時，原聲明請求被告
    給付新臺幣（下同）223,454元，及自起訴狀繕本送達翌日
    起至清償日止，按週年利率5％計算之遲延利息（見本院卷第
    17頁）。嗣於本院民國111年9月13日言詞辯論期日，當庭變
    更訴之聲明如下述（見本院卷第198頁、第244頁），依前開
    規定，應予准許。
貳、被告經合法通知，未於言詞辯論期日到場，核無民事訴訟法
    第386條各款所列情形，爰依原告之聲請，由其一造辯論而
    為判決。
乙、實體部分：
壹、原告起訴主張：
一、被告於110年1月30日下午3時許，酒後駕駛車牌號碼0000-00號自用小客車上路，行經臺中市○○區○○路0段00號前時，未注意車前狀況，隨時採取必要之安全措施，亦未注意在同一車道行駛時，除擬超越前車外，後車與前車之間應保持隨時可以煞停之距離，為閃避訴外人許自瑋停放在路邊之車牌號碼0000-00號自用小貨車，往左前偏駛追撞騎乘在前為原告所騎乘之車牌號碼000-0000號普通重型機車（下稱系爭機車），致原告受有右側拇指挫傷、右側手肘擦傷、右側小腿擦傷及右側踝部挫傷等傷害（下稱系爭事故）。
二、爰依侵權行為法律關係，請求被告賠償原告所受之損害如 下：
  ㈠醫療費用：原告因傷至醫院治療，支出醫療費用128,281元。
  ㈡車輛維修費用：系爭機車（為訴外人江圓圓所有，業將損害
    賠償請求權讓與原告）於系爭事故中受損，因而支出機車修
    理費用9,000元。
  ㈢物品費用：原告因系爭事故，致當時所穿之長袖、長褲摩擦
    地面而受損，受有3,800元之損失。
  ㈣不能工作之損失：原告因系爭事故所受傷害，自110年1月30
    日至111年3月22日間，均因傷需修養52日不能工作。嗣於11
    0年6月30日進行手術，自110年7月7日出院後3個月即90日亦
    需休養不能工作。以原告每日平均收入約1,500元計算，受
    有工作損失共計213,000元【計算式：（1,500元×52日＝78,0
    00元）＋（1,500元×90日＝135,000元）＝213,000元】。
  ㈤就醫交通費用：原告因系爭事故所受傷害，多次自家中往返
    醫院就診，因而支出計程車車資共計11,700元。
  ㈥看護費用：原告於111年6月30日手術日起至110年7月3日，聘
    請看護照顧，因而支出看護費用7,800元。
  ㈦精神慰撫金：原告因系爭事故所受傷害，經歷急診、手術及
    多次門診治療，且需休養多日無法工作，身心均受有相當之
    痛苦，爰請求被告賠償精神慰撫金10萬元。
  ㈧以上共計473,581元。
三、並聲明：被告應給付原告473,581元，及自111年9月13日言
    詞辯論期日筆錄送達被告翌日起至清償日止，按週年利率5％
    計算之利息。
貳、被告未於言詞辯論期日到場，亦未提出書狀為何聲明或陳述
    。
參、本院之判斷：
一、原告主張兩造於上揭時間、地點，因被告酒後未注意車前狀
    況及與前車保持隨時可以煞停之距離等駕駛過失，致發生系
    爭事故，原告因而受有右側拇指挫傷、右側手肘擦傷、右側
    小腿擦傷及右側踝部挫傷等事實，業據其陳明引用本件刑事
    訴訟之全部卷證資料為其舉證方法，而有本院110年度交簡
    字第395號刑事卷宗所附相關證據資料可證。又上揭事實，
    業據被告於前開刑事案件中坦認在卷，從而，原告前開主張
    之事實，堪予採信。而原告嗣因系爭事故導致頸部、左肩挫
    傷疼痛與左手麻無力，於110年2月1日至洪大維復健科診所
    就診，發現左肩脊上肌受傷發炎，脊椎受傷合併左側上肢神
    經壓迫，嗣因第4、5、6、7節頸椎壓迫、第1胸椎椎間盤脫
    出併神經壓迫，於110年6月30日於李綜合醫療社團法人大甲
    李綜合醫院（下稱李綜合醫院）行椎間盤摘除手術及需植入
    錐體骨籠架等情，有原告提出之診斷證明書在卷可參（見本
    院卷第55頁、第163頁），亦堪信為真實。
二、按因故意或過失，不法侵害他人之權利者，負損害賠償責任
    ；不法侵害他人身體、健康者，對於被害人因此喪失或減少
    勞動能力，或增加生活上之需要時，應負損害賠償責任；不
    法侵害他人之身體、健康、名譽、自由、信用、隱私、貞操
    ，或不法侵害其他人格法益而情節重大者，被害人雖非財產
    上之損害，亦得請求賠償相當之金額。民法第184條第1項前
    段、第193條第1項、第195條第1項分別定有明文。又按不法
    毀損他人之物者，被害人得請求賠償其物因毀損所減少之價
    額。民法第196條亦有明文。查被告過失駕駛之不法侵害行
    為，既係原告受有損害之原因，則被告對原告所受損害自應
    負侵權行為損害賠償責任。
三、茲就原告請求賠償之項目及金額，審酌如下：
  ㈠醫療費用部分：原告主張其因系爭事故，於洪大維復健科診
    所、清泉醫院及六福堂中醫診所就醫，支出醫療費用共計20
    ,954元；另於李綜合醫院支出開刀費用107,327元等節，固
    據提出醫療費用收據為佐（見本院卷第35頁、第43頁、第45
    頁、第54頁、第59頁、第165頁至第169頁）。惟經核算結果
    ，其於洪大維復健科診所、清泉醫院及六福堂中醫診所支出
    之醫療費用應為15,740元，加計李綜合醫院部分開刀費用應
    為107,321元，共計為123,061元。是原告因系爭事故所支出
    之必要醫療費用，應為123,061元。
  ㈡車輛維修費用：
    ⒈按物被毀損時，被害人依民法第196條規定請求物被毀損所
      減少之價額，得以修復費用為估定之標準，但以必要者為
      限，例如：修理材料以新品換舊品，應予折舊（最高法院
      77年5月17日第9次民事庭會議決議㈠參照）。詳言之，侵
      權行為賠償之標準，應調查被害人實際上損害如何，以定
      其數額之多寡。民法損害賠償之目的，在於填補被害人已
      生之損害，而非在懲罰加害人或使被害人因而得利。關於
      更新零件部分，自應扣除按汽機車使用年限計算折舊後之
      費用，蓋汽機車零件屬消耗品，因時間之經過即產生自然
      耗損，其耐用程度並無與新品相同之可能，而新零件之使
      用期限較舊零件長，更換新零件後，無異使系爭汽機車之
      該零件使用期限延長，故應予折舊，以免使被害人獲有超
      過受損害物品應有（原有）狀態之利益。
    ⒉本件原告支出之修理費用9,000元，依估價單所示（見本院
      卷第49頁至第51頁），均為零件費用。而查系爭機車係於
      106年12月出廠，此有系爭機車公路監理電子閘門查詢單
      附卷可參（見本院卷第195頁），至本件事故發生日即110
      年1月30日止，使用期間已超過3年，如依行政院「固定資
      產耐用年數表」及「固定資產折舊率表」之規定，機械腳
      踏車之耐用年數為3年，依定率遞減法每年折舊3分之1，3
      年以上剩餘價值僅餘十分之一即900元。然本院審酌一般
      機車行估價之修復費用，內應包含一定金額工資費用，綜
      合全辯論意旨，依照經驗法則及相當性原則，就系爭機車
      損害額（即必要修復費用）酌定為4,000元。
  ㈢物品費用：原告主張其身著之長袖、長褲因系爭事故受損，並提出其中長褲受損照片1張為佐（見本院卷第247頁）。本院審酌原告既因系爭事故受傷，其當時穿著之隨身衣物發生破損，衡情即屬可能。而原告固未提出任何購置上開衣物之單據供參，但本院既認定原告應有此部分之損害存在，爰依民事訴訟法第222條第2項規定，酌定原告之損害額為1,500元。
  ㈣工作損失部分：
　　⒈原告主張其因系爭事故所受傷害，自110年1月30日至111年
      3月22日間需修養52日，自110年7月7日起需休養90日，共
      計142日不能工作等情，核與洪大維復健科診所函覆以：
      原告因神經壓迫，導致左手手指無力，伸展肌力2分（滿
      分為5分），經長時間復健後，病情反覆，如不經由手術
      ，手部功能可能永久無法恢復，勢必影響廚師工作等語（
      見本院卷第227頁洪大維復健科診所回函）；及李綜合醫
      院函覆以：原告於111年7月7日出院後，宜休養及復健3個
      月等語（見本院卷第231頁李綜合醫院回函），確屬相符
      ，堪以採信。
　　⒉惟原告主張其於系爭事故發生當時，平均收入每日1,500元乙節，經本院闡明後，表示未能提出任何證據以實其說（見本院卷第198頁）。是本院認以行政院勞工委員會公布之110年度基本工資每月24,000元（即每日800元）為準，計算原告受傷期間不能工作之損失，應較為客觀，而屬適當。以此計算，原告之工作損失應為113,600元（計算式：800元×142日＝113,600元）。
  ㈤就醫交通費用部分：原告主張其因系爭事故，自醫院與住處
    間來回往返搭乘計程車，因而支出車資11,700元乙節，業據
    提出計乘車費用收據為佐（見本院卷第149頁至第161頁），
    核屬治療原告因系爭事故所受傷害之必要支出，應予准許。
  ㈥看護費用：原告主張因系爭事故所受傷害，於於111年6月30
    日手術日起至110年7月3日，聘請看護照顧，因而支出看護
    費用7,800元乙情，業據提出看護收據為證（見本院卷第171
    頁），堪信為真實，且核屬治療原告因系爭事故所受傷害之
    必要支出，應予准許。
  ㈦精神慰撫金部分：本院依職權調閱兩造稅務電子閘門資料查
    詢表（為維護兩造之隱私、個資，爰不就其詳予敘述，請參
    見卷附上開查詢表及原告於本院審理中所述，見本院卷第24
    5頁及外放證物袋內），審酌兩造名下財產、職業收入與家
    庭狀況，及被告之過失情節、原告傷勢程度及所受生活上之
    困擾等一切情狀，認原告主張被告賠償其精神上所受損害10
    萬元，應屬相當。
  ㈧據上，原告得請求被告給付之費用共計361,661元（計算式：
    醫療費用123,061元＋車輛維修費用4,000元＋物品損失費用1,
    500元＋不能工作損失113,600元＋就醫交通費用11,700元＋看
    護費用7,800元＋精神慰撫金10萬元＝361,661元）。
四、按保險人依本法規定給付之保險金，視為加害人或被保險人
    損害賠償金額之一部分；加害人或被保險人受賠償請求時，
    得扣除之，強制汽車責任保險法第32條定有明文。於系爭事
    故發生後，原告已受領強制汽車責任保險理賠金13,460元，
    為原告所不爭執（見本院卷第199頁），且有南山產物保險
    股份有限公司111年8月11日函文在卷可佐（見本院卷第143
    頁）。依上開規定，此部分金額自應扣除。故扣除後，被告
    尚應賠償原告348,201元（計算式：361,661元－13,460元＝34
    8,201元）。
五、本院111年9月13日言詞辯論期日筆錄於111年11月12日送達
    被告，有送達證書在卷可憑（見本院卷第237頁），則原告
    請求被告給付自收受起訴狀繕本送達翌日即111年11月13日
    起至清償日止，按週年利率5 ％計算之遲延利息，核與民法
    第229 條第2 項、第233 條第1 項、第203 條之規定相符，
    應予准許。
肆、綜上所述，原告依侵權行為之法律關係，請求被告給付348,
    201元，及自111年11月13日起至清償日止，按週年利率5％計
    算之利息，為有理由，應予准許。逾此範圍之請求，則無理
    由，爰予駁回。
伍、本判決就原告勝訴部分，係依民事訴訟法第427 條第1 項規
    定適用簡易訴訟程序所為被告敗訴之判決，依民事訴訟法第
    389 條第1項第3款之規定，應由本院依職權宣告假執行。又
    被告固未陳明如受不利判決，願供擔保請准免為假執行，然
    本院在衡平原則下，爰依民事訴訟法第392 條第2 項規定，
    依職權諭知被告以相當金額為原告預供擔保後，亦得免為假
    執行。
陸、訴訟費用之負擔：民事訴訟法第79條。　　
中　　華　　民　　國　　111 　年　　12　　月　　22　　日
                      臺灣臺中地方法院豐原簡易庭
                                  法　官　段奇琬
如不服本判決，應於送達後20日內，向本院提出上訴狀並表明上
訴理由，如於本判決宣示後送達前提起上訴者，應於判決送達後
20日內補提上訴理由書（須附繕本）。如委任律師提起上訴者，
應一併繳納上訴審裁判費。
以上正本證明與原本無異。
中　　華　　民　　國　　111 　年　　12　　月　　22　　日
                                  書記官  陳貴卿